臺灣新北地方法院刑事判決
111年度金訴字第1528號
公  訴  人  臺灣新北地方檢察署檢察官
被      告  莊超智


上列被告因違反洗錢防制法等案件，經檢察官提起公訴（111年
度偵字第30188、30189號），被告於準備程序中就被訴事實為有
罪之陳述，本院合議庭裁定由受命法官獨任行簡式審判程序，茲
判決如下：
    主  文
莊超智犯如附表一所示各罪，各處如附表一「宣告刑」欄所示之
刑。上開有期徒刑部分，應執行有期徒刑肆月；上開罰金部分，
應執行罰金新臺幣貳萬伍仟元，如易服勞役，以新臺幣壹仟元折
算壹日。
    事  實
一、莊超智可預見提供個人金融帳戶予他人，極可能為詐欺集團
    作為收受及提領特定犯罪所得使用，且如自帳戶內提領不明
    款項轉匯他人會產生遮斷金流之效果，仍不違背其本意，於
    民國110年1月8日前某日，與真實姓名、年籍不詳之成年人
    所屬詐欺集團成員（無證據證明其行為時明知或可預見該詐
    欺集團人數為3人以上）共同意圖為自己不法之所有，基於
    詐欺取財、隱匿詐欺取財犯罪所得去向、所在之洗錢犯意聯
    絡，由莊超智將其名下申設之中國信託商業銀行帳號000000
    000000號帳戶（下稱本件帳戶）提供予詐欺集團之成員使用
    ，再由該詐欺集團之成員，對黃纖皓、張雅涵施用如附表二
    編號1、2所示詐術，致其等陷於錯誤，而於如附表二編號1
    、2所示之時間、地點，轉帳如附表二編號1、2所示金額至
    本件帳戶內，復由莊超智依詐欺集團指示提領上開款項，並
    轉匯至詐欺集團指示之帳戶，以此方式製造金流斷點，隱匿
    詐欺取財犯罪所得去向、所在。嗣黃纖皓、張雅涵發覺受騙
    報警處理，為警循線查悉上情。
二、案經黃纖皓訴由臺北市政府警察局士林分局、張雅涵訴由新
    北市政府警察局新莊分局報請臺灣新北地方法院檢察署檢察
    官偵查起訴。
    理  由
一、按除被告所犯為死刑、無期徒刑、最輕本刑為3年以上有期
    徒刑之罪或高等法院管轄第一審案件者外，於第一次審判期
    日前之準備程序進行中，被告先就被訴事實為有罪之陳述時
    ，審判長得告知被告簡式審判程序之旨，並聽取當事人、代
    理人、辯護人及輔佐人之意見後，裁定進行簡式審判程序，
    刑事訴訟法第273條之1第1項定有明文。經核，本件被告所
    犯係死刑、無期徒刑、最輕本刑為3年以上有期徒刑以外之
    罪，其於準備程序中就被訴事實為有罪之陳述，經法官告知
    簡式審判程序之旨，並聽取公訴人及被告之意見後，本院爰
    依首揭規定，裁定進行簡式審判程序，合先敘明。
二、認定事實所憑之證據及理由：
  ㈠上開犯罪事實，業據被告莊超智於本院準備程序及審理中均
    坦承不諱，並有證人即告訴人黃纖皓、張雅涵於警詢中證述
    明確（見110年度偵字第27785號卷第10至11頁、110年度偵
    字第34674號卷第6至7頁），且有臺中市政府警察局太平分
    局太平派出所受理詐騙帳戶通報警示簡便格式表、臺北市政
    府警察局內湖分局康樂派出所受理詐騙帳戶通報警示簡便格
    式表、金融機構聯防機制通報單、網路銀行交易結果列印頁
    、轉帳成功之手機翻拍照片、中國信託商業銀行帳號000000
    000000之客戶基本資料、存款交易明細等資料在卷可稽（見
    110年度偵字第27785號卷第12背面至13、15、19至20頁、11
    0年度偵字第34674號卷第9、45至53背面、121、128至129頁
    ），足認被告任意性自白與事實相符。本案事證明確，被告
    犯行堪以認定，應依法論科。
  ㈡綜上所述，本件事證已臻明確，被告犯行均堪認定，應依法
    論科。
三、論罪科刑：
  ㈠核被告莊超智就附表二編號1、2所為，均係犯刑法第339條第
    1項之詐欺取財罪及洗錢防制法第14條第1項之洗錢罪。
　㈡按共同正犯在主觀上須有共同犯罪之意思，客觀上須為共同
    犯罪行為之實行。所謂共同犯罪之意思，係指基於共同犯罪
    之認識，互相利用他方之行為以遂行犯罪目的之意思；共同
    正犯因有此意思之聯絡，其行為在法律上應作合一的觀察而
    為責任之共擔。至於共同正犯之意思聯絡，不以彼此間犯罪
    故意之態樣相同為必要，蓋刑法第13條第1項、第2項雖分別
    規定行為人對於構成犯罪之事實，明知並有意使其發生者，
    為故意；行為人對於構成犯罪之事實，預見其發生而其發生
    不違背其本意者，以故意論。前者為直接故意，後者為間接
    故意，惟不論「明知」或「預見」，僅認識程度之差別，間
    接故意應具備構成犯罪事實之認識，與直接故意並無不同。
    除犯罪構成事實以「明知」為要件，行為人須具有直接故意
    外，共同正犯對於構成犯罪事實既已「明知」或「預見」，
    其認識完全無缺，進而基此共同之認識「使其發生」或「容
    認其發生（不違背其本意）」，彼此間在意思上自得合而為
    一，形成犯罪意思之聯絡。故行為人分別基於直接故意與間
    接故意實行犯罪行為，自可成立共同正犯，最高法院101年
    度第11次刑事庭會議決議參照。是本件被告雖僅具間接故意
    ，惟仍無礙於與上開詐欺集團成員就上開犯行成立共同正犯
    ，其既有犯意聯絡及行為分擔，應依刑法第28條規定，論以
    共同正犯。
　㈢被告以一行為同時觸犯詐欺取財罪及洗錢罪，為想像競合犯
    ，應依刑法第55條規定，從一重之洗錢罪處斷。
  ㈣其所犯上開2罪，犯意各別，行為互殊，應予分論併罰。
  ㈤按犯第14條、第15條之罪，在偵查或審判中自白者，減輕其
    刑，洗錢防制法第16條第2項定有明文。查被告於審理時自
    白上開洗錢犯行，均應依洗錢防制法第16條第2項之規定減
    輕其刑。
　㈥爰以行為人之責任為基礎，並審酌被告先前並無任何論罪科
    刑紀錄，素行尚可，其提供自己帳戶，並依詐欺集團指示提
    款及轉匯之方式為詐欺及洗錢行為之犯罪手段，造成告訴人
    受有之財產損害，未與告訴人和解或賠償損害，所涉洗錢犯
    行之金額尚微，復無證據可認自上開犯行中有所獲利，兼衡
    其於本院審理中自稱高職畢業之智識程度、目前做工，與父
    母同住，須扶養父母及女兒等生活狀況，其犯罪後坦承犯行
    等犯後態度之一切情狀，分別量處如主文所示之刑，並均諭
    知罰金如易服勞役之折算標準，且定其應執行之刑及罰金如
    易服勞役之折算標準，以資處罰。
據上論斷，依刑事訴訟法第273條之1第1項、第299條第1項前段
，判決如主文。　　
本案經檢察官黃彥琿提起公訴，檢察官彭聖斐到庭執行職務。
中　　華　　民　　國　　111 　年　　10　　月　　27　　日
                  刑事第十庭    法　官  連雅婷
以上正本證明與原本無異
如不服本判決應於送達後20日內向本院提出上訴狀
                                書記官　林蔚然
中　　華　　民　　國　　111 　年　　10　　月　　27　　日
附錄本案論罪科刑法條全文：
中華民國刑法第339條
意圖為自己或第三人不法之所有，以詐術使人將本人或第三人之
物交付者，處五年以下有期徒刑、拘役或科或併科五十萬元以下
罰金。
以前項方法得財產上不法之利益或使第三人得之者，亦同。
前二項之未遂犯罰之。
洗錢防制法第2條
本法所稱洗錢，指下列行為：
一、意圖掩飾或隱匿特定犯罪所得來源，或使他人逃避刑事追訴
    ，而移轉或變更特定犯罪所得。
二、掩飾或隱匿特定犯罪所得之本質、來源、去向、所在、所有
    權、處分權或其他權益者。
三、收受、持有或使用他人之特定犯罪所得。
洗錢防制法第14條
有第二條各款所列洗錢行為者，處七年以下有期徒刑，併科新臺
幣五百萬元以下罰金。
前項之未遂犯罰之。
前二項情形，不得科以超過其特定犯罪所定最重本刑之刑。
附表一：
編號 犯罪事實 宣告刑 1 附表二編號1 莊超智共同犯洗錢防制法第十四條第一項之洗錢罪，處有期徒刑參月，併科罰金新臺幣貳萬元，罰金如易服勞役，以新臺幣壹仟元折算壹日。 2 附表二編號2 莊超智共同犯洗錢防制法第十四條第一項之洗錢罪，處有期徒刑參月，併科罰金新臺幣壹萬元，罰金如易服勞役，以新臺幣壹仟元折算壹日。 

附表二：
編號 告訴人 詐欺方式(詐術) 轉帳時間、地點 轉帳金額 (新臺幣) 1 黃纖皓 詐騙集團成員透過網際網路刊登投資廣告，吸引黃纖皓加入通訊軟體LINE群組，向黃纖皓訛稱可代客操作投資，惟須支付操盤費及依指示儲值投資款云云，使黃纖皓陷於錯誤而轉帳至對方指定之本件帳戶。 110年1月8日1時50分許、臺中市○○區○○路00巷0號12樓之8 45,000元 2 張雅涵 詐騙集團成員透過網際網路刊登團購廣告，吸引張雅涵加入通訊軟體LINE群組，向張雅涵訛稱團購煙彈云云，使張雅涵陷於錯誤而表達購買意願，並將價款轉帳至對方指定之本件帳戶。 110年1月11日18時56分許、在新北市○○區○○街000巷00號10樓 10,000元